【裁判字號】    89,自,77
【裁判日期】    891024
【裁判案由】    背信等
【裁判全文】
臺灣士林地方法院刑事裁定                            八十九年度自字第七七號
    自  訴  人  乙○○
                丙○○
    被      告  戊○○
                丁○○
    共      同
    選任辯護人  黃哲東
右列被告等因背信等案件，經自訴人提起自訴，本院裁定如左：
    主  文
自訴駁回。
    理  由
一、按法院或受命法官於自訴案件第一次審判期日前訊問及調查結果，如認為案件有
    刑事訴訟法第二百五十二條至第二百五十四條之情形者，得以裁定駁回其自訴，
    同法第三百二十六條第三項定有明文。
二、本件自訴意旨略稱：被告戊○○及丁○○係夫妻關係，緣被告戊○○於民國八十
    五年十一月間，邀自訴人乙○○、丙○○共同投資在大陸設廠經營造漆事業，被
    告戊○○並邀自訴人乙○○一同前往大陸考查，且百般遊說並保證獲利，致自訴
    人等深信不疑，乃同意每人出資新臺幣（下同）三百萬元共同創業，並商議先在
    臺灣籌設公司後，始於大陸設廠製造。旋自八十六年三月間起至同年十月底止，
    自訴人等即依被告戊○○之指示，除支付二百三十七萬三百三十七元以購買機械
    、零件及材料外，被告戊○○以公司資金週轉為由，要求自訴人匯款至被告丁○○帳戶，自訴人乙○○乃於八十六年四月二十九日、十月二十日及同年十一月四
    日匯款三百萬元、五十萬元及四十七萬九千六百六十三元元予被告丁○○。距被
    告戊○○竟於同年七月間，即由被告丁○○加入合夥，且共謀財產上不法利益，
    自始未依約在臺灣設立公司，違背合夥人委由執行業務，任意揮霍、帳目不清，
    致生損害於自訴人等財產及利益，復共謀侵吞合夥財產，偽刻大陸公司印信支領
    款項花用，且將大陸工廠登記為其所有。自訴人乃於八十七年二月二十七日向被
    告二人聲請退出合夥，被告且諉以將退還自訴人等前所支付六百三十五萬元合夥
    款項，然迄今分文未付，因認被告戊○○及丁○○涉嫌共同刑法第三百三十六條
    第二項業務侵占罪，被告戊○○另涉犯刑法第三百四十二條第一項之背信罪嫌云
    云。
三、本院經查：自訴人等確有對被告戊○○在大陸投資設立公司出資達新臺幣六百三
    十五萬元之事實，固有自訴人所提出帳目明細（陳合夥人資本表）影本乙份及華
    南業銀行全行通收存款憑條副根影本乙紙附卷可稽；被告戊○○復經傳未到；惟
    訊據被告丁○○堅決否認有何侵占之犯行，其與被告戊○○所選任辯護人均辯稱
    ：被告戊○○在大陸設有福州綜源造漆有限公司（以下簡稱：綜源公司）及福州
    金宏昌機械有限公司（以下簡：金宏昌公司）二家公司設立登記，自訴人二人確
    有出資無誤，其中綜源公司原名久源公司，於八十五年十二月二十五日成立，共
    有五名股東，自訴人乙○○、丙○○亦在其列，且因被告等人均屬外行，是自公
    司設立時起，即由自訴人等負責執行業務；迄於八十七年二月二十八日，被告等
    與其餘股東曾在自訴人等住處開會，當時決定股東以公司資產持分分配拆夥，嗣
    於八十七年三月十二日，自訴人丙○○及甲○○曾傳真表示工廠已清理完畢，董
    事將於八十七年三月十七日至大陸進行拆夥分配，然被告戊○○屆期趕赴大陸時
    ，自訴人等已返回臺灣，以致相關程序無法進行，惟自其時起，公司經營所需資
    金，均由被告等支應，公司業務亦由被告戊○○負責經營，自訴人等拒不理睬等
    語。且查：被告戊○○在大陸投設立金宏昌公司及綜源公司（原名：久源公司）
    ，固均由大陸福州對外濟貿易局批復同意外商獨資經營（台資）；惟其中金宏昌
    公司之外資企業董事會係由董事長戊○○及董事乙○○、丙○○等數人組成、綜
    源公司則由董事長戊○○、董事乙○○、丙○○及甲○○等人共同組成之事實，
    有福州市對外經濟貿易局對前開二公司批復同意設立經營之函文影本二紙、福建
    省對外經濟貿易委員會閩外經貿（一九九八）字０一三號同意金宏昌公司減資文
    件影本乙紙、中華人民共和國企業法人營業執照影本二紙附卷可稽；而被告等、
    自訴人乙○○、丙○○，以及被告等、甲○○及自訴人乙○○、丙○○在內，亦
    先後共同行文向經濟部投資審議委員會就投資大陸金宏昌公司及久源（綜源）公
    司申請補辦許可獲准乙節，亦有該會八十六年十一月二十一日經（八十六）投審
    二字第八六七一三七四七號函文及八十六年十一月二十二日經（八十六）投審二
    字第八六七一三一四六號函文影本各乙紙在卷可稽。而被告二人與自訴人乙○○
    、丙○○及甲○○等人，並曾就股東增資乙事共同立據於八十七年二月二十七日
    前匯款繳交乙節，亦有經自訴人等及甲○○親自簽具之股東增資字據影本乙紙存
    卷可參；足見被告等雖於大陸設廠登記時，未將自訴人等及甲○○明文登記為股
    東，然自始並未有隱瞞、否認自訴人等投資、經營大陸公司、廠房之言行；況證
    人甲○○復具結證稱：伊與自訴人入夥時，並未與被告等約定需登記為公司股東
    等語明確（見本院八十九年五月十日訊問筆錄），則自難徒以被告等所經營前開
    公司之營業執照載明：企業類別：獨資經營（台資）乙節，而未將自訴人登記為
    公司股東乙節，即認被告等有共同詐騙、侵吞公司合夥財產、或被告戊○○有何
    背信之犯行。
四、次查：自訴人等所投資上開公司自設立營運起始，即由自訴人等及證人甲○○共
    同負責公司業務之執行乙節，已經自訴人等及證人甲○○陳明屬實（見本院八十
    九年五月十日訊問筆錄）；且有被告等復提出由自訴人乙○○於八十六年三月十
    八日以綜源公司法人代表身分所簽立之廠房租賃合同、由甲○○於八十六年七月
    三十日以琮源公司代表身分所簽具補充合同、由甲○○於八十七年五、六、七月
    間以久源公司單位主管名義所經手簽具之銀行特種轉帳傳票、由甲○○與陳佑容
    於八十七年二月間所批示之報銷單、由甲○○於八十六年七月間所批准之借款單
    及其於八十六年九月間以主管身分所簽具之原材料入庫單、於八十六年十月二十
    八日以監交人身分所簽具之工作交接清單影本影數紙所顯示自訴人等及證人甲○○實際決策及執行業務之在卷可憑；自訴人等且自承：係因渠等認被告戊○○係
    幕後操縱公司，始無意再執行公司並行投資，進而決議拆夥並退出公司等語明確
    （見本院八十九年四月五日訊問筆錄）；足見自訴人等於大陸所投資之公司成立
    後，直至八十七年二月間，均確係由自訴人等及證人甲○○綜理執行公司業務無
    疑。則被告戊○○及丁○○如何能有自訴人等所指：被告戊○○違背合夥人委由
    執行業務、而於八十六年間收受投資款後，任意揮霍、帳目不清、侵吞財產之所
    為云云，即有可議。
五、再查：被告等與自訴人等確於八十七年二月二十八日經董事會開會決議：以公司
    資產分配持分價值，股東決議拆夥乙節，有經自訴人等親自簽具之協議書影本乙
    紙在卷可據，並為自訴人等自始陳明屬實。雖被告等及自訴人等雙方對協議拆夥
    後，何以未依約於同年三月間至大陸公司進行財產分配乙事，各執一詞；然由卷
    附由被告等所提出於八十七年三月十二日甲○○、陳佑容所簽具之書面、八十九
    年三月二十八日琮源公司拆夥處案議定紀錄、八十九年四月十一日金宏昌公司會
    議紀錄影本內容以觀：琮源公司廠區內財產確已於八十七年三月十二日清點完畢
    ，且拆夥之決議確在八十七年二月二十八日達成，雖議定於八十七年三月十七日
    進行拆夥手續，惟因人員未到齊而流會，嗣雖數度約集相關人員，惟均因工程款
    及帳目問題，以致迄今無法對帳清理等情，應無可疑。是自訴人等及證人甲○○
    等公司合夥人既與被告等達成決議合意退夥後，縱有因合夥人未交還公司原用印
    章，然為繼續獨力經營公司之需，而基於公司負責人之身分另行刻印使用，原無
    偽造印章可言；且亦未能僅以被告等與自訴人間因帳目問題、迄未就合夥財產分
    配清算達成協議乙節，即遽認被告等有何詐欺、侵占或背信犯行。至於自訴人等
    另指；被告戊○○未依約在臺設立公司，亦有背信之嫌云云；然查：被告戊○○
    在臺並無成立公司，係因被告戊○○要求在臺公司帳目均應由自訴人乙○○做帳
    ，然為自訴人乙○○所拒絕，以致公司未能依約設立等情，已經證人甲○○結證
    屬實（見本院八十九年五月十日訊問筆錄）；足見被告戊○○在臺公司並未設立
    純係因其與自訴人乙○○事後對成立後公司財務帳目何人負責處理乙事無法達成
    協議所致，自難認被告戊○○對此有何意圖為自己或第三人不法利益之背信犯意
    。此外，復查無其他積極事證足資證明被告等涉有自訴人所指上開犯行，渠等罪
    嫌自屬不足，依照首開說明，本件自訴應予駁回。
據上論斷，應依刑事訴訟法第三百二十六條第三項、第二百五十二條第十款，裁定如
主文。
中      華      民      國      八十九      年    十    月    二十四    日
                                臺灣士林地方法院刑事第三庭
                                    法  官  李  瑜  娟
右正本證明與原本無異。
如不服本裁定應於送達後五日內向本院提出抗告狀。
                                    書記官  劉  政  惠
中      華      民      國      八十九      年    十    月    二十七    日


司法院資訊處製作；財團法人民間司法改革基金會備份。
